【裁判字號】    90,判,1413
【裁判日期】    900815
【裁判案由】    綜合所得稅
【裁判全文】
最  高  行  政  法  院  判  決                    九十年度判字第一四一三號
    原      告  甲○○
    被      告  財政部高雄市國稅局
    代  表  人  鄭宗典
右當事人間因綜合所得稅事件，原告不服行政院中華民國八十八年十二月十日台八八
訴字第四四九○九號再訴願決定，提起行政訴訟。本院判決如左：
    主  文
原告之訴駁回。
訴訟費用由原告負擔。
    事  實
緣原告係國語日報社高雄分社附設陽明外語文理短期補習班（以下簡稱陽明補習班）
之合夥人，其民國八十二年度綜合所得稅結算申報，列報取自該補習班之所得新台幣
（下同）三三、八○三元。被告依查得資料核定其執行業務所得為六八○、九四二元
，除發單補徵稅額五四、三九二元外，並按所漏稅額處○．五倍罰鍰二七、○○○元
（計至百元止）。原告不服，申經復查結果，除將原核定執行業務所得六八○、九四
二元同額轉列為其他所得外，其餘未准變更，提起訴願、再訴願，均遭決定駁回，遂
提起行政訴訟。茲摘敘兩造訴辯意旨如次：
原告起訴意旨及補充理由略謂：一、查本件被告以法務部調查局南部機動工作組（以
下簡稱調查局南機組）從第三人四維語文中心查扣印有「八十三年度逐日統計表」字
樣之去年統計數字拼湊認定陽明補習班八十二年度春、夏、秋、冬四期人數為四一六
人、三一二人、四五七人及三九七人，合計一五八二人作為全年度查獲之學生人數，
減去系爭補習班自行申報人數六六五人，核定漏報人數九一七人，被告核課與原申報
人數差距竟達有一、三七倍之餘。惟查在被告每年定期二次，不定期數次到陽明補習
班實地查核學生人數情況下，該補習班斷不可能在被告嚴密監控下，仍漏報鉅額人數
。且被告以全期全額生每人二、七○○元計算收費，更屬離譜難解。二、經查「逐日
統計表」乃陽明補習班合夥人之一何麗珠對於其他相關各語文中心經文宣廣告電訪查
後彙總編於一張明細表上的個人參考比較紀錄，非陽明補習班之正式報表，可由此並
無任何陽明補習班有關人員之簽名可證，依其個人在被告及調查局南機組偵詢所述，
此表來源僅是其利用多年前已作廢之表格回收加以利用，實際作用與表列文義和被告
於實質認知上差距頗大。況報表上縱有報名之名，亦非上課學生之實，因此此表沒有
任何學生資料，更沒有任何收費記錄，僅憑此表部分八十二年表上數字來模擬情況、
拼湊認定全年度業務收入，其過程為免太過粗糙不確實際，讓原告難以心服；又被告
理應以帳簿及確切事實憑證、人證作為查稅裁量依據，但被告卻以調查局南機組所查
扣之非直接相關可證實為系爭補習班上課人數之八十二年度十一月十五日至十二月二
十七日（即約一個半月之冬季班）及八十三年度二月二十八日至十二月二十九日內容
非連續完整性之「逐日統計表」和另一八十三年度署名建國語文中心之「收費一覽表
」作為八十二年全年度穿鑿附會的人數報名依據，且單由調查局南機組查扣之建國語
文中心收費一覽表統計數字進而揣測推論至八十二年度系爭補習班漏報之人數，不但
不切實際，且失之武斷。而被告又聲稱據以調整增列業務收入之依據，係依調查局查
扣之「報名人數逐日統計表」，其以八十二年十一月十五日之報名逐日統計表為例，
該統計表載明「新、舊生累計報名人數」，即係冬季班自開始填具逐日統計表後，每
日報名人數累計至八十二年十二月二十七日之人數；次查該統計表某些日期皆有「本
日報名人數」加減之記號，且上開逐日統計表係將每日各語文中心報名人數皆彙總編
在一張明細報表中，且係全年連續逐日統計，被告乃依其統計各語文中心報名學生人
數核定全年上課學生人數，並非採一家搜得之報表做為推演其他數家之依據云云。經
查該逐日統計表並非如報表抬頭所示全年連續逐日統計之意（八十二年度報表僅登載
部分冬季班，八十三年度報表亦是間日、間週之非連續性統計），且以八十二年度冬
季班為例，八十二年度建國語文中心逐日統計表上冬季班新、舊生累計人數至八十二
年十二月二十日止為三五四人，收費一覽表為三五三人，而八十三年度之逐日統計表
上建國語文中心卻紀錄人數為三七三人，其誤差達五‧五個百分比，陽明補習班八十
二年度逐日統計表上至十二月二十七日止記載三六八人，而八十三年度逐日統計表上
有數字可供查核之相近日期至十二月二十八日止，其表上為三九七人，其誤差率亦達
七‧三個百分比。被告捨實際查扣之八十二年度部分逐日統計表而就非同年度（即八
十三年度）上之逐日統計表較高數字來拼湊推測核定系爭補習班八十二年度之全年業
務所得，已屬離譜，又以八十三年度此份不同年度之非全年度連續逐日統計之逐日統
計表作為核定八十二年度其他語文中心各季報名學生人數，更令原告難以信服，由此
可見被告所稱並非採一家搜得之報表做為推演其他數家之依據亦非屬實，且非由「實
是求是」經逐家過濾查證後提供「查證屬實」之數據所得，即逕行採用僅因其內容有
各語文中心人數累計並標有八十三年度表頭之逐日統計表來核定八十二年度陽明及其
他語文中心之上課人數，於理於法實皆未合。況統計表上縱有加減之記載，於當事人
做查、電訪對象時之有效、無效聯繫統計過程中，純屬正常且合理之註記，而被告一
味以非本語文中心之正式報表及數據來牽強附會並妄加認定，顯屬不當。三、從被告
之答辯陳述，鈞院即可深切明瞭調查局所查扣之報名人數逐日統計表，無論八十二及
八十三年度均僅為殘缺不全之部分且非逐日統計足堪據以提供明確證據之合法正式報
表，被告以「八十三」年度之建國語文中心收費一覽表及該語文中心逐日統計表上各
季報名累計人數參照比較後以「人數相當」為由逕行以八十三年度逐日統計表上所示
數據核定八十二年陽明補習班之學生上課人數，顯屬不當且不合理。又查再訴願決定
書論及，調查局南機組查扣之報名人數逐日統計表八十二年度部分僅有春、夏、秋、
冬四季學生人數，未有暑期班之明確資料，但仍持與被告相同之論見以所載秋季班人
數四五七人作為暑、秋之核定人數，而冬季班部分，陽明補習班已自行分有春、夏、
暑、秋、冬五期中報收入總額，此可由本班八十二年度申報收入總額二、三一九、六
八五及八十三年元月六日申報八十二年度十一月及十二月份之印花稅總繳二、一五七
元可證。而被告復查決定卻核定陽明補習班並無申報冬季班之人數與金額，顯然於審
核上有違法失入，疑其僅依當年五至十一月定期之半年度業務狀況調查紀錄表上資料
作核定（當年十一月份之半年度調查表系爭補習班僅列至十月份止前之人數與金額，
因被告訪查當時，系爭補習班冬季班十一及十二月份尚未開課，人數尚無法確定故依
法於年終申報之執行業務損益表上將確切人數及金額補報之，並非無申報。）故被告
核定冬季班收入金額未扣除原系爭補習班自行申報帳載收入金額五四一、六七○元，
其故意違法失入，應至為明顯；此亦應非如被告所稱原核定依報名人數逐日統計表所
載冬季班人數三九七人無論歸於秋季班或冬季班，皆屬查獲人數之一部份，僅作為計
算全年度學生收入之數據，實係原告對核定上之計算之誤解。四、按行政罰與刑罰之
構成要件雖有不同，而刑事判決與行政處分亦可各自認定事實，惟認定事實，須憑證
據，倘無證據足資認定有堪以構成行政罰或刑罰要件之事實存在，即不得僅以推測之
詞予以處罰，則為二者所應一致，有鈞院七十五年判字第三○九號判例可資參照。本
件被告憑以認定原告有漏報所得，僅憑前述殘缺不全之記載及非系爭補習班之收費一
覽表，作為推測之依據，撥諸前開鈞院判例意旨已有未合。況系爭補習班位置較為偏
遠，與建國語文中心位於高雄市火車站附近之建國路上相觀，為與之競爭，其收費標
準當然較低，優惠或折扣條件亦應較多，詎被告竟以後者之收費標準作為前者之收費
標準，其不合情理甚為明顯。五、又查被告既憑前述逐日報名人數統計表及收費一覽
表推算陽明補習班八十二年度之收入額，自係認定該逐日統計表及收費一覽表所載內
容確實正確無疑，從而該逐日統計表有關學生報名日期之記載亦應認係正確。又依據
該表記載，春季班之最初報名日為八十二年二月二十八日，最後報名日為八十二年五
月二十六日，截至該日止總報名人數為四一六人，夏季班之最初報名日為八十二年五
月二十六日，最後報名日為八十二年六月十九日，截至該日止總報名人數為三一二人
，暑、秋班（報表無明確資料可稽）最初報名日為八十二年七月六日，最後報名日為
八十二年十月二十七日，截至該日止總報名人數為四五七人，冬季班最初報名日為八
十二年十一月七日，最後報名日八十二年十二月二十八日，截至該日止總報名人數為
三九七人，有該表可稽。按前述各班最初報名日與最後報名日相差之日數為春季班八
十八天、夏季班二十五天、暑秋班共一一四天、冬季班五十三天，且系爭補習班學生
係按報名時應上課之鐘點數計費，而嗣後陸續報名者因其上課之鐘點數遞減而遞減收
費。換言之，陽明補習班學生既非全部於開課之日報名，而係自開課後再陸續報名，
則補習班之全部收入，不得以上課總人數均係全額收費計算。詎被告竟依前述逐日統
計表所載每季最後報名人數，按每位學生均全額收費計算總收入，其推算於法未合，
至為明灼。甚而，被告在無法充分舉證主張下，仍夾其強勢公權力要求原告提出各種
收費折扣之反證以迎合其僅依情況證據推測核課未經證實之假設性數字。且鈞院如能
調查陽明補習班之前自行申報有折扣留底收費收據及折扣證明書，即知陽明補習班上
述所言各項折扣應確為屬實，而被告未逐一證實，逕行以每人二、七○○元來核定陽
明補習班收入，於理於法更屬不合。六、又查系爭補習班八十二年度收入與費用總額
，被告依調查局南機組查扣資料核定為四、二五三，九二○元及二、二一一、○九二
元，全年所得額為二、○四二、八○八元，並按原告之合夥比例三分之一核定當年度
執行業務所得六八○、九四二元，再行補徵原告當年度綜合所得稅五四、三九二元，
並處以罰鍰二七、○○○元；惟費用則仍維持原核定之二、二一一、○九二元不變，
查補習班費用之支出，必因學生人數之增加而遞增，詎被告僅依前述逐日人數統計表
及收費一覽表大幅增核系爭補習班之全年收入，惟對相應增加之費用則未依常情予以
增核，其故意失入，至為明顯，且依被告歷年核定陽明補習班之收入與費用之比例觀
之，亦足見被告僅大幅增核收入總額，而不予同時增核費用支出，顯屬不當。蓋被告
核定陽明補習班收入與費用比例，八十四年度為五比三，八十五年度為七比六，僅八
十二年度因被告片面提高總收入，致其比例為四比二，衡諸各年度間經濟情況並無重
大改變以觀，益見被告之片面核高收入而不予相應提高費用，於情於法均有未合。且
依被告所採一般補習班記帳書面審核純益率最高為百分之二十之規定，系爭補習班經
核當年度純益率為百分之四十八，不僅過高離譜，與同業間獲利之狀況相較亦堪屬絕
無僅有。七、被告所稱調查局南機組查扣該補習班之八十二、八十三年度之報名人數
逐日統計表云云，經查其並非於陽明補習班查扣，且該表亦非出自於系爭補習班之記
錄報表；被告以非直接取自於陽明補習班之報表及憑證，而僅依情況證據來核算認定
陽明補習班之報名收入，於理於法，實皆未合。又查被告核算陽明補習班八十二年度
學生人數，係依逐日統計表所載人數核定，但查陽明補習班八十二年度已自行分為春
、夏、暑、秋、冬五期申報總收入計二、三一九、六八五元，除與申報給被告之帳載
收入相符外，亦非被告所稱陽明補習班僅自行申報春、夏、暑、秋六六五人，收入為
一、七七八、○二○元而已，請鈞院命其提供陽明補習班八十二年度申報給被告之帳
載收入資料即明。又查陽明補習班既已申報內含有冬季班之收入金額且又有申報給國
稅局之冬季班收費憑證（號碼○○六八九—○○八九二，人數計二○四人，金額總計
五四一、六七○元，與帳載申報數完全相同）及八十二年度十一月、十二月份冬季班
申報之印花稅總額二、一五七元（還原換算學費收入為五三九、二五○元，亦與冬季
班學費收入五三六、六七○元相當）可資作為佐證，則陽明補習班冬季班人數二○四
人未被被告依實查核認定扣除，卻逕行以逐日統計表上三九七人核計，顯然嚴重有誤
且益證被告審核求證過程未能實事求是及含糊草率。八、又查扣之八十二年度逐日統
計表僅從十一月十五日至十二月二十七日之非連續逐日記載紀錄，八十三年度亦從三
月五日至十二月二十九日之間日、間週之片斷式紀錄，且以八十二年度十二月二十七
日之逐日統計表冬季班為例，表上系爭語文中心顯示累計人數為三六八人，四維語文
中心為一、○五九人，九如語文中心為四一九人，建國語文中心為三五五人，左營語
文中心為三二七人，但以八十三年度十二月二十日與八十二年度十二月二十七日相近
之日相較，則統計表上八十二年冬季班累計人數為陽明補習班三九七人，四維語文中
心一、一一二人，九如語文中心四三四人，建國語文中心三七三人，左營語文中心三
四二人，二年度均為被告所認定據以做為核算陽明補習班及其他語文中心報名人數的
基礎報表，誤差竟為如此懸殊，而被告仍以牽強附會之審查方式堅依查扣之八十三年
度逐日統計表上數字來核定陽明補習班八十二年度報名人數，不僅違法失入且有失公
正。另與本案相同案情之九如語文中心設立人滿浩然八十三年度綜合所得稅案業經鈞
院八十九年度判字第二二八五號判決撤銷原處分在案。九、綜上所述，本件被告在無
確證據之下，徒憑情況證據推測陽明補習班之收入，已違鈞院前開判例意旨，且依其
據以推定陽明補習班全年報名學生之人數逐日報名統計表所載，每季均有相當數目之
學生係於開課後再陸續報名，前後報名之日期相距最多者高達三個半月餘，絕不可能
均按全額報名費收費，惟被告竟一律按全額費用計算系爭補習班之收入，且既大幅核
高其收入，卻不予相應核高費用之支出，其故意違法失入，至為明顯，一再訴願決定
機關未予撤銷原處分，於法亦有未合，爰請判決撤銷原處分及一再訴願決定等語。
被告答辯意旨略謂：壹、本稅部分：一、按「第九類：其他所得：不屬於上列各類之
所得，以其收入額減除成本及必要費用後之餘額為所得額。」為行為時所得稅法第十
四條第一項第九類所明定。二、按陽明補習班核定所得額應歸課各合夥人其他所得，
本件原告申報及被告原核定歸課、裁罰均誤為執行業務所得，已於復查決定轉正，首
予敘明。三、查被告原核定係依據調查局南機組查扣該補習班之八十二、八十三年度
之「報名人數逐日統計表」所載學生人數，核算該補習班八十二年度學生人數計一、
五八二人，扣除已自行申報六六五人後，尚餘九一七人，以每人收費二、七○○元計
算，共二、四七五、九○○元，加計已自行申報之收入一、七七八、○二○元，核定
該補習班全年收入為四、二五三、九二○元，減除依該補習班提示之帳簿憑證查帳核
定費用總額二、二一一、○九二元後，所得額為二、○四二、八二八元，依原告合夥
比例三分之一，併課原告該年度其他所得六八○、九四二元，揆諸首揭規定，並無違
誤，請予維持。四、查國語日報社高雄分社附設之各語文補習班，在高雄市計有國語
正音短期補習班（即四維語文中心）、書法短期補習班（即民族語文中心，前稱建國
語文中心）、美術短期補習班（即九如語文中心）、陽明外語補習班（即陽明語文中
心）、升學文理短期補習班（即左營語文中心），分別有不同之設立人。本件被告據
以調整增列業務收入之依據，係調查局南機組查扣之「報名人數逐日統計表」，以八
十二年十一月十五日之統計表為例，該統計表載明「新、舊生累計報名人數」，即係
冬季班自開始填具後，每日報名人數累計至八十二年十一月十五日之人數；次查該表
某些日期皆有「本日報名人數」加、減幾人之記載，如依原告所稱統計表僅係為統計
海報宣傳效果及對員工工作情況之了解，何需做此註記？顯見原告所稱並非事實，被
告依據該統計表核算全年上課學生人數，並無不洽；又原告於復查時訴稱該社各語文
中心主任皆為不同對象，且財務、業務亦分別自行處理，故不能以一家搜得之報表做
為推演其他數家之依據等語，查上開「逐日統計表」係將每日各語文中心報名人數彙
總編在一張明細報表中，且係全年連續逐日統計，被告係依其統計各語文中心報名學
生人數核定，並非採一家搜得之報表做為推演其他數家之依據。至於計算收費標準，
係以四維語文中心主要招生收入「作文班」八十二年元月至八十三年六月舊生之收費
，每人二、七○○元為標準。原告雖稱該補習班位置偏遠，收費較市中心之補習班為
低，且其中收費有折扣，或中途加入以剩餘堂數收費，或換班、轉班、保留‧‧‧等
等因素，致有各種收費標準，惟原告卻未就其主張提示相關事證資料，以佐其詞，所
訴即無足採據；另訴稱被告大幅核增系爭補習班之全年收入，惟未核增相對之費用，
有違常情乙節，查該補習班結算申報列報全年費用總額為二、二一八、二七六元，被
告依其提示之帳證查核結果核定為二、二一一、○九二元，上開費用已係該語文中心
全年取具憑證之費用總額，自不再隨收入之調整而增加，又原告亦未就其主張提示增
加費用項目、金額之相關憑證以實其說，徒托空言，不足採據，且與本案相同案情之
滿鴻八十三年度綜合所得稅案業經鈞院八十九年度判字第二一一五號判決原告之訴駁
回確定在案，益見原告所訴核不足採。貳、罰鍰部分：一、按「納稅義務人已依本法
規定辦理結算申報，但對依本法規定應申報課稅之所得額有漏報或短報情事者，處以
所漏稅額兩倍以下之罰鍰。」為所得稅法第一百十條第一項所明定。二、經查原告八
十二年度綜合所得稅結算申報漏報其他所得計六四七、一三九元，經核計漏稅額為五
四、三九二元，依前揭規定酌情按所漏稅額處以○‧五倍之罰鍰應為二七、一○○元
（計至百元止），而原處分僅裁處二七、○○○元，並無對原告作較不利之決定，請
將原告之訴駁回等語。
    理  由
按個人之綜合所得總額，以其全年各類所得合併計算之，凡不屬於行為時所得稅法第
十四條第一項第一類至第八類之所得為其他所得，以其收入額減除成本及必要費用後
之餘額為所得額，併計其個人綜合所得稅。又按「納稅義務人已依本法規定辦理結算
申報，但對依本法規定應申報課稅之所得額有漏報或短報情事者，處以所漏稅額兩倍
以下之罰鍰。」為行為時所得稅法第一百十條第一項所明定。本件原告係陽明補習班
之合夥人，其八十二年度綜合所得稅結算申報，列報取自該補習班之所得三三、八○
三元。被告依查得資料核定其執行業務所得為六八○、九四二元，除發單補徵稅額五
四、三九二元外，並按所漏稅額處○‧五倍罰鍰二七、○○○元（計至百元止）。原
告不服，以被告核定其八十二年度其他所得六八○、九四二元，是依調查局提供的「
報名人數逐日統計表」核定該補習班學生人數，此報名表為其股東之一，私人記載自
行參考用，非正式文件，未有任何人簽名，也沒有任何員工參與製作，使用之表格是
多年廢棄不用的，拿來廢物利用，人數來源只是使用該表格的當事人（股東之一）詢
問員工當天接洽數目，藉以了解海報宣傳效果及對員工工作情況，非註冊統計表。被
告原核定以作文班全額單價計算該補習班收入，事實上，其收費有各種不同收費標準
。另該社各語文中心主任皆為不同對象，且財務、業務亦分別自行處理，故不能以一
家搜得之報表做為推演其他數家之依據等語，申請復查。經被告復查決定，以原核定
係依據調查局查扣該補習班之八十二、八十三年度之「報名人數逐日統計表」所載學
生人數，核算該補習班本年度學生人數春季班四一六人、夏季班三一二人、暑及秋季
班四五七人、冬季班三九七人，總計一、五八二人，扣除已申報春、夏、暑、秋季班
人數六六五人後之九一七人，以每人收費二、七○○元計算共二、四七五、九○○元
，加計已自行申報上開四季班之收入一、七七八、○二○元，核定該補習班全年收入
為四、二五三、九二○元，減除依該補習班提示之帳簿憑證查帳核定費用總額二、二
一一、○九二元後，所得額為二、○四二、八二八元，依原告合夥比例三分之一，併
課原告本年度其他所得六八○、九四二元。次查國語日報社高雄分社附設之各語文補
習班，在高雄市計有中國語文短期補習班（即四維語文中心）、書法短期補習班（即
民族語文中心，前稱建國語文中心）、美術短期補習班（即九如語文中心）、陽明外
語補習班（即陽明語文中心）、升學文理短期補習班（即左營語文中心），前述五家
補習班分別有不同之設立人。原核定係依據調查局查扣該補習班之「報名人數逐日統
計表」核定其全年業務收入，該「報名人數逐日統計表」記載有春、夏、暑、秋、冬
五季之學生報名人數，依逐日統計表於八十二年十二月二十七日載明「新舊生總計」
，即係冬季班自開始填具逐日統計表後，每日報名人數累計至八十二年十二月二十七
日之人數；又查該統計表某些日期皆有「本日報名人數減幾人之記載，如依原告所稱
統計表僅係為統計海報宣傳效果及對員工工作情況之了解，何需做此註記，顯見原告
所稱並非事實。再者，依據調查局查扣建國語文中心（後改為民族語文中心）之八十
三年度「收費一覽表」，該表載有建國語文中心開設之班別、學生姓名、收據號碼、
收費金額等明細，並有當時主任酈明洲蓋章，及負責至各語文中心收款之徐國芬點收
之簽名，該一覽表每季學生人數應屬確實，而「報名人數逐日統計表」中建國語文中
心各季報名之累計人數與收費一覽表各季人數相當。是調查局查扣之「逐日統計表」
所載之報名人數，確屬上開各補習班之學生上課人數，則原核定依據該統計表核算該
補習班四維語文中心、陽明語文中心等全年上課學生人數，並無不洽。原告訴稱該社
各語文中心主任皆為不同對象，且財務、業務亦分別自行處理，故不能以一家搜得之
報表做為推演其他數家之依據等語，查上開「逐日統計表」係將每日各語文中心報名
人數皆彙總編在乙張明細報表中，且係全年連續逐日統計，原核定係依其統計各語文
中心報名學生人數核定，並非採一家搜得之報表做為推演其他數家之依據。至於該補
習班學生之收費金額，原核定係依據該補習班主要招生收入「作文班」舊生之收費標
準，每人二、七○○元核定，前述金額係依該補習班所開之各項才藝班別中收費較低
者，原告訴稱其收費有各種標準，惟未提示收據供核，所訴核無足採。又查原告本年
度綜合所得稅結算申報漏報其他所得，漏報之所得經核計結果漏稅額為五四、三九二
元，依首揭規定酌情按所漏稅額處以○．五倍之罰鍰計二七、一○○元（計至百元止
），並無違誤，復查除將原核定執行業務所得六八○、九四二元同額轉列為其他所得
外，其餘未准變更。揆諸首揭規定，經核並無不合。一再訴願決定遞予維持，亦無違
誤。原告仍執前詞起訴主張詳如事實欄之所載，前已論明部分，爰不再贅述。卷查本
件被告據以調整增列業務收入之依據，係依調查局南機組查扣之「報名人數逐日統計
表」認定陽明補習班八十二年度各季學生人數合計為一五八二人，減去原告自行申報
之六六五人，核定漏報九一七人。而該「逐日統計表」係各語文中心報名人數按日彙
總編在一張明細報表中，雖有部分統計表並非如報表抬頭所示全年連續逐日統計，但
其仍係逐日或按其日期之先後接續統計，則被告依其統計核定各該語文中心報名學生
人數，即無不合。原告訴稱該統計表乃合夥人之一何麗珠其利用多年前已作廢之表格
回收加以利用，實際作用與表列文義和被告於實質認知上差距頗大。被告僅憑此表部
分八十二年表上殘缺不全之部分且非逐日統計數字來模擬情況、拼湊認定全年度業務
收入，其過程為免太過粗糙不確實際。又陽明補習班既已申報內含有冬季班之人數二
○四人，而被告未依實查核認定扣除，仍逕行以逐日統計表上三九七人核計，顯然嚴
重有誤云云，殊無足採。又查調查局南機組查扣該補習班之八十二、八十三年度之報
名人數逐日統計表，雖非於陽明補習班查扣，然原告既供承系爭「逐日統計表」乃陽
明補習班合夥人之一何麗珠對於其他相關各語文中心經文宣廣告電訪查後彙總編於一
張明細表上的個人參考比較紀錄等語，則不論其取得之場所是否出自陽明補習班，被
告以其所載內容核定陽明補習班八十二年度之學生人數，尚無違法可言。再查有關計
算收費標準，被告係以四維語文中心主要招生收入「作文班」八十二年元月至八十三
年六月舊生之收費，每人二、七○○元為標準，已依該該補習班所開之各項才藝班之
收費標準中收費較低者計算。原告雖稱該補習班位置偏遠，收費較市中心之補習班為
低，且其中收費有折扣，或中途加入以剩餘堂數收費，或換班、轉班、保留．．．等
等因素，致有各種收費標準，然原告卻未就其主張提示相關事證資料，其空言主張有
折扣等不同之收費標準，殊難採據。另查陽明補習班結算申報列報全年費用總額為二
、二一八、二七六元，被告依其提示之帳證查核結果核定為二、二一一、○九二元，
上開費用係該語文中心全年取具憑證之費用總額，自不再隨查獲其所漏報之收入調整
而增加，且原告亦未就其主張提示增加費用項目、金額之相關憑證以實其說，所訴被
告大幅核增陽明補習班之全年收入，惟未核增相對之費用，有違常情乙節，亦無可取
。本件原告八十二年度綜合所得稅結算申報漏報其他所得計六四七、一三九元，經核
計漏稅額為五四、三九二元，依前揭規定酌情按所漏稅額處以○‧五倍之罰鍰應為二
七、一○○元原處分僅裁處二七、○○○元，於法洵無不合。原告起訴論旨，難謂有
理由，應予駁回。
據上論結，本件原告之訴為無理由，爰依行政訴訟法施行法第二條、行政訴訟法第九
十八條第三項前段，判決如主文。
中    華    民    國      九十      年      八        月      十五      日
                    最 高 行 政 法 院  第 五 庭
                                審 判 長 法  官      廖  政  雄
                                         法  官      趙  永  康
                                         法  官      林  清  祥
                                         法  官      鍾  耀  光
                                         法  官      姜  仁  脩
右  正  本  證  明  與  原  本  無  異
                                         法院書記官  蘇  金  全
中    華    民    國      九十      年      八        月      十六      日


司法院資訊處製作；財團法人民間司法改革基金會備份。
